臺灣士林地方法院刑事判決　　　　　　　100年度訴字第162號
公　訴　人　臺灣士林地方法院檢察署檢察官
被　　　告　沃德浩
上列被告因違反藥事法案件，經檢察官提起公訴（100 年度偵緝
字第134 號），被告於準備程序中就被訴事實為有罪之陳述，經
告知被告簡式審判程序之旨，並聽取當事人之意見後，本院合議
庭裁定由受命法官獨任進行簡式審判程序，判決如下：
    主  文
沃德浩明知為禁藥，而轉讓，累犯，處有期徒刑柒月。
    事實及理由
一、本件除於證據部分補充「被告沃德浩於本院訊問中之自白」
    外，其餘犯罪事實及證據均引用如附件檢察官起訴書之記載
    。
二、按甲基安非他命為毒品危害防制條例第2 條第2 項第2 款所
    定之第二級毒品，亦係藥事法第22條第1 款所稱之禁藥（經
    行政院衛生署於民國68年7 月7 日以衛署藥字第221433號及
    69年12月8 日以衛署藥字第301124號公告、於75年7 月11日
    以衛署藥字第597627號重申公告禁用，迄未變更），倘行為
    人明知為甲基安非他命，而將未達行政院依上條例第8 條第
    6 項規定所公告一定數量（依轉讓毒品加重其刑之數量標準
    第2 條第1 項第2 款規定，轉讓第二級毒品達淨重10公克以
    上者，加重其刑至二分之一）之甲基安非他命轉讓他人，毒
    品危害防制條例第8 條第2 項及藥事法第83條第1 項均定有
    處罰明文，前者法定刑為「6 月以上5 年以下有期徒刑，得
    併科新臺幣70萬元以下罰金」，且係前法；後者法定刑為「
    7 年以下有期徒刑，得併科新臺幣500 萬元以下罰金」，並
    屬後法，此即同一犯罪行為而同時有二種法律可資處罰之法
    條競合情形，應依「重法優於輕法」、「後法優於前法」法
    理，擇一適用較重之後法即藥事法第83條第1 項之轉讓禁藥
    罪處斷。查被告於如附件起訴書附表所示3 次轉讓甲基安非
    他命予蕭安廷之數量，業據蕭安廷於偵訊中證稱被告轉讓供
    其施用之甲基安非他命數量沒有很多，約可吸食3 、4 口等
    語（見99年度偵字第10945 號卷第107 頁），被告亦陳稱吸
    食3 、4 口甲基安非他命之量約為0.1 至0.2 公克間等語（
    見本院卷第48頁），且依文獻記載，正常人一天安非他命單
    次使用量超過0.2 公克，即有致命可能，數小時內大量使用
    ，於體內可產生累積現象而導致中毒或死亡（參照行政院衛
    生署管制藥品管理局88年10月19日管檢字第81018 號函），
    是衡以正常人一天安非他命單次使用量應不超過0.2 公克，
    且卷內並無證據足佐被告各次轉讓予證人蕭安廷施用之甲基
    安非他命淨重已達10公克以上，均難認有加重事由存在，自
    不得依毒品危害防制條例第8 條第6 項規定加重其刑。是核
    被告所為，均係犯藥事法第83條第1 項之明知為禁藥而轉讓
    罪。被告轉讓禁藥甲基安非他命前持有第二級毒品甲基安非
    他命之行為，同為實質上一罪之階段行為，高度之轉讓行為
    既已依藥事法加以處罰，依法律適用完整性之法理，其低度
    之持有第二級毒品甲基安非他命行為，自不能再行割裂適用
    毒品危害防制條例加以處罰（最高法院82年度臺上字第4076
    、6613號判決參照）。其於如附件起訴書附表所示3 次轉讓
    甲基安非他命之行為，係在密切接近之時、地實施之，侵害
    同一社會法益，各行為之獨立性極為薄弱，在刑法評價上，
    以視為數個舉動之接續施行，合為包括之一行為予以評價，
    較為合理，應屬接續犯，而為包括之一罪，起訴書認應數罪
    併罰，容有未洽，應予更正。又被告有如附件起訴書事實欄
    所載之犯罪科刑執行紀錄，有臺灣高等法院被告前案紀錄表
    在卷可稽，其於5 年內故意再犯本件有期徒刑以上之罪，為
    累犯，應依刑法第47條第1 項規定加重其刑。又按「法律之
    適用有其一致性，除有特別規定外，不得割裂適用。行為人
    既應優先適用藥事法第83條第1 項規定論罪科刑，其雖於偵
    查及審判中均自白犯罪，但藥事法並無轉讓毒品者，於偵查
    及審判中自白應減輕其刑之特別規定，自無割裂適用毒品危
    害防制條例第17條第2 項減輕其刑之餘地」（最高法院99年
    度臺上字第1367號判決參照）。是被告上開犯行既經論以藥
    事法第83條第1 項之罪，其雖於偵查中及本院審理中均自白
    確有提供內含甲基安非他命殘渣之吸食器供蕭安廷施用之不
    利於己事實（見99年度偵字第10945 號卷第103 頁、本院卷
    第47頁背面），然依上說明，即無從割裂適用毒品危害防制
    條例第17條第2 項減輕其刑，附此敘明。爰審酌被告轉讓禁
    藥甲基安非他命予他人施用，對社會秩序及國民健康有所危
    害，惟念其犯後坦認犯行，所轉讓之對象僅一人，轉讓之數
    量亦甚微，暨其品行、智識程度、手段等一切情狀，量處如
    主文所示之刑。
三、依刑事訴訟法第299 條第1 項前段、第273 條之1 第1 項、
    第310 條之2 、第454 條第2 項，藥事法第83條第1 項，刑
    法第11條、第47條第1 項，判決如主文。
本案經檢察官蔡元仕到庭執行職務。
中    華    民    國  100     年    7     月    29    日
                  刑事第六庭法  官  黃珮茹
以上正本證明與原本無異。
如不服本判決應於收受送達後 10 日內向本院提出上訴書狀，並
應敘述具體理由。其未敘述上訴理由者，應於上訴期間屆滿後
20 日內向本院補提理由書 (均須按他造當事人之人數附繕本 )
「切勿逕送上級法院」。
                            書記官  張馨尹
中    華    民    國   100    年    8     月    3     日
附錄論罪法條：
藥事法第83條
明知為偽藥或禁藥，而販賣、供應、調劑、運送、寄藏、牙保、
轉讓或意圖販賣而陳列者，處 7 年以下有期徒刑，得併科新臺
幣 5 百萬元以下罰金。
犯前項之罪，因而致人於死者，處 7 年以上有期徒刑，致重傷
者，處 3 年以上 12 年以下有期徒刑。
因過失犯第 1 項之罪者，處 2 年以下有期徒刑、拘役或科新臺
幣 30 萬元以下罰金。
第 1 項之未遂犯罰之。